【裁判字號】    97,消債更,1689
【裁判日期】    971126
【裁判案由】    聲請更生程序
【裁判全文】
臺灣高雄地方法院民事裁定          97年度消債更字第1689號
聲  請  人
即  債務人  甲○○
                        號6樓.
上列當事人聲請消費者債務清理事件，本院裁定如下：
    主  文
聲請駁回。
聲請費用由聲請人負擔。
    理  由
一、聲請意旨略以：因有不能清償情事，曾依「中華民國銀行公
    會會員辦理消費金融案件無擔保債務協商機制」（下稱無擔
    保協商）申請債務協商成立，約定自民國（下同）95年7 月
    起，分80期，利率12.88 ％，每月應繳納新台幣（下同）
    13,052元，又聲請人協商成立時，每月收入約25,000元，扣
    除必要生活費用及扶養父母所需費用合計約18,357元後，實
    已不足支付前開協商還款金額，仍需靠聲請人女友黃慧君給
    予經濟上支援，方能繳納協商所需金額，然聲請人女友從96
    年2 月即因家庭因素無法再予奧援，聲請人迫不得已毀諾，
    並非惡意，實係客觀上確有不可歸責之事由所致。又伊無擔
    保或無優先權之債務總額未逾1,200 萬元，復未經法院裁定
    開始清算程序或宣告破產，爰提出本件聲請更生等語。
二、經查：
  (一)按「債務人與金融機構協商成立者，不得聲請更生或清算。
    但因不可歸責於己之事由，致履行顯有重大困難者，不在此
    限」、「本條例施行前，債務人依金融主管機關協調成立之
    中華民國銀行公會會員，辦理消費金融案件無擔保債務協商
    機制與金融機構成立之協商，準用前項之規定」消費者債務
    清理條例第151 條第5 、6 項定有明文。
  (二)聲請人所稱上情，業據其提出債權人清冊、財產狀況說明書
    、債務協商協議書暨無擔保債務還款計畫書、戶籍謄本、聲
    請人之95年、96年所得清單及財政部高雄市國稅局財產歸屬
    資料清單、95及96年度所得稅扣繳憑單、勞健保繳費資料、
    聲請人薪資單、膳食費收據、高雄市勞工租賃住宅租賃契約
    書、水電費支出收據、生活費收據、交通費收據、家族體系
    表等文書為證。
  (三)然依前開消費者債務清理條例第151 條第5 項規定，債務
    清償方案成立後，應由債務人按其條件履行，如於其後發生
    情事變更，在清償期間內之收入或收益不如預期，致該方案
    履行困難甚或履行不能，而有不可歸責於己之事由，始能聲
    請更生或清算。此項規定旨在避免債務人任意毀諾已成立之
    協商，濫用更生或清算之裁判上債務清理程序，蓋以債務清
    償方案係經當事人行使程序選擇權所為之債務清理契約，債
    務人應受該成立之協議所拘束。債務人既已與金融機構協商
    成立，如認該協商方案履行有其他不適當情形，自仍應再循
    協商途徑謀求解決。本件聲請人前於95年7 月間與銀行債
    務協商成立後，於96年2 月即毀諾並未依協議還款，是否因
    任何重大變化情事所致，聲請人僅稱其女友無法繼續給予經
    濟上協助，並未提出具體事證敘明，況協商條件既係由聲
    請人與最大債權銀行雙方協議達成，在客觀事實未有顯著變
    動，聲請人所稱每月收入扣除必要支出等情均屬聲請人在協
    商時可見並得據以評估此一協商方案是否逾越其負擔範圍，
    故「協商條件之嚴苛」顯不等同於「不可歸責於己之事由致
    履行顯有重大困難」之要件；此外，依聲請人主張其毀諾
    時，收入約為25,000元，扣除協商應納金額13,052元，尚有
    11,948元可供支配，此金額已在高雄市歷年最低生活費10,
    708 元以上；又聲請人雖將其扶養父母費用扣除在其得支
    配金額外，然於聲請人毀諾時，其父年收入尚有120,096 元
    ，其母年收入亦有120,926 元，均尚可自足，縱需聲請人予
    以扶養，聲請人所支出費用亦應不致過高，聲請人就此並未
    具體敘明；綜合以上，依聲請人所提證據無法令本院形成
    心證確信其確於與金融機關達成前揭協商後有不可歸責於己
    之事由致履行顯有重大困難之事實，自難認本件聲請符合消
    費者債務清理條例第151 條第5 項之規定，應予駁回。
四、程序費用負擔之裁判依據：依消費者債務清理條例第15條準
    用民事訴訟法第78條之規定定之如主文第二項所示。
中    華    民    國    97    年    11    月    26    日
                  鳳山簡易庭  法  官  楊智守
以上正本係照原本作成。
如不服本裁定，應於送達後10日內，向本院提出抗告狀並表明抗
告理由，如於本裁定宣示後送達前提起抗告者，應於裁定送達後
10日內補提抗告理由書（須附繕本），抗告須繳交抗告裁判費新
台幣壹仟元。
中    華    民    國    97    年    11    月    26    日
                              書記官  洪育祺


司法院資訊處製作；財團法人民間司法改革基金會備份。
